【裁判字號】    97,簡,276
【裁判日期】    970930
【裁判案由】    綜合所得稅
【裁判全文】
臺北高等行政法院裁定
                                     97年度簡字第00276號
原      告  甲○○
被      告  財政部臺灣省北區國稅局
代  表  人  陳文宗（局長）住同上
送達代收人  乙○○
上列當事人間因綜合所得稅事件，原告不服財政部中華民國97年
1月18日台財訴字第09600522830號訴願決定，提起行政訴訟。本
院裁定如下：
    主  文
原告之訴駁回。
訴訟費用由原告負擔。
    理  由
一、按「經訴願程序之行政訴訟，其被告為左列機關：一駁回訴
    願時之原處分機關。二撤銷或變更原處分或決定時，為最後
    撤銷或變更之機關。」查本件原處分機關為財政部臺灣省北
    區國稅局（下稱北區國稅局），原告另列北區國稅局所屬中
    和稽徵所被告，惟查中和稽徵所，係北區國稅局之內部單位
    ，在訴訟上無當事人之能力，原告既對原處分（含復查決定
    ）不服，依上揭法條規定自應以財政部臺灣省北區國稅局被
    告，其併列中和稽徵所為被告核屬贅列，合先敘明。
二、按提起撤銷訴訟，應先經合法之訴願程序，而起訴不合程式
    或不備其他要件，無可補正者，行政法院應以裁定駁回之，
    此觀諸行政訴訟法第4 條第1 項及第107 條第1 項第10款之
    規定甚明。又「官署於受理訴願時，應先從程序上加以審核
    ，合於法定程序者，方能進而為實體上之審理。其不合法定
    程序而無可補正者，即應予以駁回。」改制前行政法院著有
    49年判字第1 號判例可資參照。再者，「納稅義務人對於核
    定稅捐之處分如有不服，應依規定格式，敘明理由，連同證
    明文件，依左列規定，申請復查：一依核定稅額通知書所載
    有應納稅額或應補徵稅額者，應於繳款書送達後，於繳納期
    間屆滿翌日起算30日內，申請復查。」復為稅捐稽徵法第35
    條第1 項第1 款所明定。
二、經查：
    (一)原告未依所得稅法第71條規定，辦理民國（下同）88 年
      度綜合所得稅結算申報，經被告所屬機關依查得資料核定
      綜合所得總額1,951,817 元，補徵應納稅額78,565元，並
      處以罰鍰31,400元。嗣經增列扶養親屬乙名，更正應補稅
      額為65,772元（本稅更正為72,745元減除已自90年度抵繳
      之退稅6,973 元），原核定稅額繳款書之限繳日期為92
      年12月15日，已於同年11月25日合法送達，有掛號郵件收
      件回執附原處分卷可稽，而復查申請之末日應為93年1 月
      14日，罰鍰繳款書之限繳日期為91年8 月25日，已於同年
      5 月30日合法送達，復查申請之末日應為91年9 月24日，
      原告遲至96年4 月10日始提出申請，此有被告收文戳章之
      申請書附原處分卷可稽，其已逾30日之法定不變期間，申
      請復查並不合法，其進而提起訴願自亦不合法。又本件原
      告向被告申請復查，經被告於96年9 月7 日以北區國稅法
      二字第0960025462號復查決定書駁回其復查之申請，而原
      告於96年9 月20日收受上開復查決定書，有原告配偶蓋章
      收受之郵件收件回執附原處分卷可查。因原告設址臺北縣
      ，加計在途期間2 日，計其30日之提起訴願期間，應自96
      年9 月21日起算，至96年10月22日（星期一）屆滿。原告
      遲至96年10月25日始提起訴願，亦有訴願書上之收文日戳
      可憑，其提起訴願已逾首揭法定不變期間，自為法所不許
      。訴願決定以其訴願逾期，從程序上予以駁回，核無不合
      。原告未經合法訴願程序，其提起本件訴訟即與法未合，
      應予駁回。
    (三)至於原告訴之聲明第2、3項請求被告應返還補徵稅額
      72,745元、罰鍰31,400元，及回復原未申報所得稅前之原
      狀部分，核係依行政訴訟法第196條原告得因行政處分已
      執行完畢，併於提起撤銷訴訟時聲請於判決中命行政機關
      為回復原狀之必要處置。但查，本件因撤銷原處分及訴願
      決定之請求為不合法，既如前述，則原告此部分聲請即失
      所依據，自應併予駁回。又本件原告之訴既因程序上不合
      法，予以駁回，則其實體上之主張即毋庸再予審論，附此
      敘明。
三、依行政訴訟法第107條第1項第10款、第104條，民事訴訟法
    第95條、第78條，裁定如主文。
中    華    民    國    97    年    9     月    30   日
            臺北高等行政法院第六庭
                            法  官  陳  鴻  斌
上為正本係照原本作成。
本件以訴訟事件所涉及之法律見解具有原則性者為限，始得於本
裁定送達後10日內向本院提出抗告狀（須按他造人數附繕本），
並經最高行政法院許可後方得抗告。
中    華    民    國    97    年    10    月    1     日
                            書記官  陳  清  容


司法院資訊處製作；財團法人民間司法改革基金會備份。
